臺灣臺中地方法院刑事判決　　　　　　　93年度訴字第1782號
被　　　告　丙○○原名吳世文.
　　　　　　癸○○
共　　　同
選任辯護人　劉家驥律師
上列被告等因違反商業會計法等案件，經檢察官提起公訴（92年
度偵字第605號），本院判決如下：
    主    文
丙○○共同連續商業負責人以明知為不實之事項，而填製會計憑
證，處有期徒刑肆月，如易科罰金，以佰元折算壹日。扣案之
打卡機壹臺、考勤表（打卡單）拾捌張、甲○○的簽帳單張、
林國財的簽帳單壹張、戊○○的簽帳單壹張，均沒收。
癸○○共同連續主辦會計人員以明知為不實之事項，而填製會計
憑證，處有期徒刑肆月，如易科罰金，以佰元折算壹日。扣案
之打卡機壹臺、考勤表（打卡單）拾捌張、甲○○的簽帳單張
、林國財的簽帳單壹張、戊○○的簽帳單壹張，均沒收。
    犯罪事實
一、丙○○、癸○○於民國九十一年間為男女朋友關係（已於九
    十四年間結婚），丑○○（通緝中，俟通緝到案後再予審結
    ）則因生活困難，經人介紹認識丙○○。其三人均明知與財
    團法人聯合信用卡處理中心所簽訂之特約商店合約，應以實
    際消費之簽帳單始得向信用卡中心請款，不得接受任何非消
    費性之簽帳融資貸款，然丙○○、癸○○竟基於重利、意圖
    為自己不法所有之詐欺取財及明知為不實事項而填製會計憑
    證之概括犯意聯絡，共同出資新臺幣（下同）二百多萬元，
    在臺中市○區○○路四○九號成立永豐豊實業股份有限公司
    （下稱永豐豊公司），對外則掛以馬斯特精品衣飾之招牌，
    並由丙○○擔任經理，為該公司之實際負責人，屬於公司法
    第八條所規定之公司負責人，為商業商業會計法第四條所稱
    之商業負責人，癸○○則擔任主辦會計，負責公司商業會計
    事務之處理，屬於商業會計法第七十一條第一項所稱之主辦
    會計人員，而丑○○明知丙○○、癸○○係基於重利、意圖
    為自己不法所有詐欺取財及明知為不實事項而填製會計憑證
    之概括犯意聯絡，圖以永豐豊公司名義所聲請之信用卡刷卡
    機及空白簽帳單等設備，伺機從事「假消費、真刷卡」之事
    ，惟仍基於幫助被告丙○○、癸○○遂行共同重利之幫助犯
    意，及基於幫助丙○○、癸○○及來店假消費真刷卡之不特
    定客人為詐欺取財及明知為不實事項而填製會計憑證犯行之
    幫助犯意，應允丙○○以每日三百元之報酬，提供身分資料
    ，充當該永豐豊公司之人頭負責人，而於九十一年八月二十
    二日辦理擔任永豐豊公司負責人之變更登記，由經濟部中部
    辦公室於同日核准變更登記為名義負責人，再於九十一年九
    月二十六日向中國信託商業銀行股份有限公司簽約，且於同
    年月三十日取得永豐豊公司之信用卡刷卡機及空白簽帳單等
    設備後，交給丙○○、癸○○置於上址之永豐豊公司內。嗣
    丙○○、癸○○並利用不知情之真實姓名年籍均不詳者，在
    報紙上刊登信用卡換現金及連絡電話之廣告，對外招攬急需
    借款之不特定人，由該人到上址之永豐豊公司，在未實際於
    該店消費之情形下刷卡，再製作屬商業會計原始憑證之簽帳
    單，經未實際消費之借款人簽名確認後，預先扣除顯不相當
    金額之利息而貸與現金款項，嗣再將前開簽帳單據透過聯合
    信用卡處理中心向發卡銀行請款，致該發卡銀行陷於錯誤而
    於扣除手續費後付款，使該等銀行受有呆帳之風險，足生損
    害於該發卡銀行。適有如附表一所示之甲○○、林國財、戊○○需錢孔急，自上開報紙廣告版獲悉有刷卡換現金之上情
    ，乃以刊登之電話聯絡，分別於附表一所示之時間至上址，
    明知其等未於永豐豊公司進行實質消費，仍分別與丙○○、
    癸○○基於共同意圖為自己不法所有及明知為不實事項而填
    製會計憑證之概括犯意聯絡，以上揭「假消費、真刷卡」之
    方式，分別由甲○○、林國財、戊○○持其所有如附表一所
    示之信用卡，以上開信用卡刷卡機等設備刷卡，刷卡金額分
    別如附表一所示，並分別約定每筆刷卡金額扣除附表一所示
    之利息後，餘款當場交由甲○○、林國財、戊○○收受，而
    取得與原本顯不相當之重利（如甲○○每刷卡一萬元，實際
    借得九千元，相當於年息百分之一百三十三；林國財刷卡三
    萬四千五百元，實際借得三萬二千元，相當於年息百分之九
    三點七五；戊○○刷卡八千七百元，實際借得七千八百三十
    元，相當於年息百分之一百三十三），丙○○、癸○○再於
    每筆款項刷卡簽帳後，各將如附表一所示之不實刷卡消費紀
    錄，登載於其業務上作成足以證明永豐豊公司會計事項發生
    之屬於商業會計原始憑證之簽帳單上（一式三聯），並將該
    等記載不實事項之簽帳單請款聯送財團法人聯合信用卡處理
    中心（下稱聯合信用卡中心）向各該信用卡發卡銀行請款，
    致使各該信用卡發卡銀行分別陷於錯誤，均誤認持卡人甲○○、林國財、戊○○確於各該時間至永豐豊公司實際消費如
    附表一所示之金額，經聯合信用卡中心扣除刷卡金額百分之
    二點五之手續費用後付款，丙○○、癸○○因而詐領如附表
    一所示之金額，足以生損害於各該信用卡發卡銀行及聯合信
    用卡中心對於信用卡消費簽帳業務管理之正確性。嗣因丑○○不欲繼續擔任人頭，於九十一年十二月十一日向臺中市警
    察局刑警隊自首，經警向本院申請搜索票，於九十一年十二
    月二十五日至上址搜索而查獲上情，並扣得打卡機一臺、考
    勤表（打卡單）十八張、如附表一、二所示之簽帳單、行動
    電話七支、刷卡機一臺、銀行存摺三十二本、印章五枚及如
    附表三所示之信用卡二十一張、現金卡二張、金融卡九張。
二、案經臺中市警察局移送臺灣臺中地方法院檢察署檢察官偵查
    起訴。
    理　　由
一、訊據被告丙○○、癸○○對於如附表一所示之時間，在上址
    之永豐豊公司以「假消費、真刷卡」之方式貸款予證人甲○○、林國財、戊○○等情不諱，惟矢口否認有何犯罪之情事
    ，均辯稱：因中國信託商業銀行股份有限公司要求永豐豊公
    司每月刷卡金額需超過三十萬元，為衝業績，才會從事「假
    消費、真刷卡」，雖其每萬元收取八百元之利息，但還會被
    發卡銀行扣百分之二點五之手續費，另外還要繳百分之五之
    營業稅，最後只剩下百分之零點五之利息，應不構成重利；
    且只在特約商店與持卡人勾結使用偽造信用卡時，才會使銀
    行權益受損，本案刷卡換現金，刷卡人事後均有向銀行繳款
    ，應無對銀行詐欺，也無違反商業會計法之問題云云。惟查
    ：
（一）永豐豊公司係於九十一年九月二十六日向中國信託商業銀
      行股份有限公司簽約，並於同年月三十日核准取得信用卡
      刷卡機及空白簽帳單等設備，但中國信託商業銀行股份有
      限公司並無限制特約商店之最低營業額等情，有該公司於
      九十一年十二月十三日所遞之刑事陳報狀暨所附特約商店
      合約書、九十四年二月五日函在卷可稽，顯見被告丙○○
      、癸○○辯稱：中國信託商業銀行股份有限公司要求永豐
      豊公司每月刷卡金額需超過三十萬元云云，尚難採信。次
      查，依據卷附中國信託商業銀行特約商店合約書第十八條
      約定，中國信託商業銀行股份有限公司就每筆交易簽帳，
      收取百分之二點五之手續費，且永豐豊公司自九十一年九
      月份起至同年十一月份止，確有繳納營業稅等情，有財政
      部臺灣省中區國稅局臺中市分局函附永豐豊公司之營業人
      銷售額與稅額申報書共五紙存卷可憑，是被告丙○○、癸○○所辯須納營業稅等情尚非無據，惟利息係指借款人使
      用他人金錢之代價，應係以借款人之支出為準，非以貸與
      人扣除成本及稅捐後所得之稅後淨利加以計算，是被告丙○○、癸○○辯稱需扣除手續費、營業稅後，才判斷是否
      有重利云云，洵無可採。再查，證人甲○○於本院九十四
      年九月二十六日審理時到庭證述：其看報紙打電話聯絡後
      ，到永豐豊公司刷卡換現金，每一萬元扣一千元之利息等
      語綦詳，證人戊○○於本院九十四年十月二十四日審理時
      到院證稱：其缺錢，看報紙，依上面的電話打電話聯絡後
      到永豐豊公司刷卡換現金，實拿刷卡金額的九成等語明確
      ，證人林國財則於九十二年五月九日偵查時到庭證述：其
      欠錢，要軋票，看臺灣日報打電話過去，於九十一年十月
      二十一日約在中華路與成功路口，有一個男子帶其至永豐
      豊公司刷卡，其刷了三萬四千五百元，扣掉二千五百元利
      息，實拿三萬二千元現金等語無訛，顯見證人甲○○、林
      國財、戊○○均係在急需用錢之情況下，前往永豐豊公司
      刷卡換現金，而被告丙○○、癸○○對證人甲○○、戊○○所收取之利息，均高達年息百分之一百三十三，對證人
      林國財所收取之利息，亦高達年息百分之九三點七五（計
      算方式：(1)甲○○部分：10000=1000=9000,1000/9000x12
　　  =1.33% ，小數點以下第三位四捨五入；(2)林國財部分：
　　　00000-0000=32000,2500/32000x12=0.9375%；(3)戊○○部
  　　分：0000-000 =7830,870/7830x12=1.33%，小數點以下第
　    三位四捨五入），可知被告丙○○、癸○○以上開利率計
      算貸款利息，顯為社會上一般人所認與原本顯不相當之重
      利。又證人甲○○、林國財、戊○○願以上開高於一般銀
      行貸放利息近十倍之利率向被告丙○○、癸○○借款，若
      非出於急迫之情形，應不可能以如此高之利率借款，是被
      告丙○○、癸○○所為顯係重利行為，其等上開所辯係脫
      卸之詞，不足採信。
（二）按以信用卡發卡銀行所以容許信用卡持卡人使用其發行之
      信用卡到指定特約商店刷卡消費，係認該特約商店係正當
      經營刷卡消費業務之商店，且認信用卡持卡人確係向特約
      商店以刷卡簽帳方式購買該特約店之商品或服務，而為實
      際之消費行為，苟發卡銀行知悉特約商店以假消費真刷卡
      之方式招攬顧客赴該商店以刷卡方式獲取現金，並扣取一
      定比例之刷卡款項，即無願負此刷卡款項不獲清償之高度
      風險而與之訂立刷卡消費契約及願支付該種非消費性之簽
      帳融資墊款之道理，且顯無與之成立此種非消費性簽帳融
      資墊款契約之意思合致之可言，是發卡銀行所以仍支付該
      等刷卡簽帳費用，顯係未能預料特約商店及信用卡持卡人
      係施用刷卡換取現金之詐術，因而致使陷於錯誤而撥付刷
      卡款項。故特約商店與信用卡發卡銀行簽約及聲請刷卡設
      備後，卻於經營其所申請登記營業項目之外，另以假消費
      真刷卡之方式供信用卡持卡人刷卡獲取現金，並以扣除一
      定比例之款項後，將餘款以現金交付予信用卡持卡人，嗣
      向信用卡發卡銀行請款，藉以賺取不法利益，自係利用發
      卡銀行難以探悉該店係經營此種不法業務，誤以為該特約
      商店係正當經營刷卡消費業務，且信用卡持卡人確係實際
      消費，而誤為支付此種非消費性之簽帳融資墊款，則特約
      商店及信用卡持卡人顯有不法所有之詐欺意圖至明。又刑
      法第三百三十九條第一項之詐欺取財罪以被害人因受他人
      詐術而將本人或第三人之財物交付即為已足，至於被害人
      整體之財產狀況有無變動則非所問，故不論本案證人甲○○、林國財、戊○○嗣後有無向各該發卡銀行遵期或遲延
      清償該等消費款項，均無礙於詐欺取財罪之成立。是被告
      丙○○、癸○○辯稱：只在特約商店與持卡人勾結使用偽
　    造信用卡時，才會使銀行權益受損，本案是刷卡換現金，
      刷卡人事後均有向銀行繳款，應無對銀行詐欺云云，其法
      律見解容有誤會。
（三）再依據商業會計法規定，會計事項之發生，均應取得或給
      與足以證明之會計憑證；而會計憑證可分為原始憑證及記
      帳憑證；原始憑證係指證明事項之經過，而為造具記帳憑
      證所根據之憑證，記帳憑證指證明處理會計事項人員之責
      任，而為記帳所根據之憑證；又原始憑證可再細分為外來
      憑證、對外憑證以及內部憑證，商業會計法第十四條、第
      十五條及第十六條均定有明文。以信用卡刷卡消費者，特
      約商店必須製作消費簽帳單，而特約商店於業務上所製作
      之消費簽帳單內載有其特約商店名稱、消費金額、交易事
      項、日期和持卡人之簽名等，即足以證明持卡人曾經至該
      特約商店進行消費事項之經過，而為造具記帳憑證所憑之
      依據。以本案為例，本案所使用之人工印表簽帳端末機，
      簽帳單為一式三聯，各為特約商店存根聯、顧客存根聯及
      特約商店請款聯（詳卷附之中國信託商業銀行商店基本資
      料表及特約商店合約書），即為證明信用卡持卡人曾經至
      該特約商店進行消費事項之經過而為造具記帳憑證所根據
      之憑證，而消費簽帳單由刷卡人在其上簽名確認後，依簽
      帳單各聯之憑證性質，分別為其商業本身自行製存之內部
      憑證及給與其商業本身以外之人之對外憑證，自屬商業會
      計法第十五條第一款所指足以證明會計事項經過之原始憑
      證無疑，此有經濟部八十七年五月十九日經商字第八七
      二一一五○九號函可參，另有最高法院九十年度臺非字第
      二十號、九十年度臺上字第八二○號、九十一年度臺上字
      第三三一○號、九十三年度臺上字第六三七四號判決要旨
      可供參照。被告丙○○、癸○○於本院九十四年十二月五
　　　日審理時自承：其等二人共同出資二百多萬元，在臺中市
　　　○區○○路四○九號成立永豐豊公司，對外掛以馬斯特精
  　　品衣飾之招牌，由丙○○擔任經理等情無誤；被告癸○○
　　　於警詢時，亦坦承其在永豐豊公司擔任店長等情，而證人
　　　郭怡瑱於警詢時，即指稱被告癸○○是擔任店長兼會計等
　　　情無誤，且被告丙○○於九十二年二月七日偵訊時亦稱：
　　　帳是癸○○在算等語明確，顯見被告丙○○係為永豐豊公
 　 　司之實際負責人，被告癸○○則為永豐豊公司之主辦會計
      人員。再者，本案被告丙○○、癸○○所從事「假消費、
　    真刷卡」過程中，所製作之簽帳單，屬於商業會計法第十
      五條第一款所指足以證明會計事項經過之原始憑證，其內
      容既屬不實，自有違反商業會計法第七十一條第一款之規
      定。是被告丙○○、癸○○辯稱：其無違反商業會計法云
      云，洵無可取。
（四）此外，尚有打卡機一臺、考勤表（打卡單）十八張、證人
      甲○○的簽帳單三張、證人林國財的簽帳單一張、證人戊○○的簽帳單一張、刷卡機一臺扣案可證。綜上，本案事
      證已臻明確，被告丙○○、癸○○之犯行，均應堪認定。
二、被告丙○○、癸○○於經濟週轉困難之人急迫之際，貸與金
    錢而收取與原本顯不相當之重利，又以借貸款冒稱消費款，
    將不實消費紀錄登載於會計原始憑證，使銀行陷於錯誤而如
    數撥款，核其所為，均係犯刑法第三百四十四條之重利罪、
    第三百三十九條第一項之詐欺取財罪、商業會計法第七十一
    條第一款之明知為不實之事項而填製會計憑證罪。另：
（一）同案被告丑○○應允被告丙○○給付每日三百元之報酬，
      自九十一年八月二十二日起提供身分資料，充當該永豐豊
      公司之人頭負責人，並於九十一年九月二十六日向中國信
      託商業銀行股份有限公司簽約取得該店之信用卡刷卡機等
　　　設備，顯係基於幫助被告丙○○、癸○○遂行共同重利之
　　　幫助犯意，及基於幫助被告丙○○、癸○○及來店「假消
  　　費、真刷卡」之不特定客人遂行共同連續犯詐欺取財罪及
　    以明知為不實之事項而填製會計憑證罪之幫助犯意，且被
      告丙○○於警詢時稱：只有癸○○一人參與「假消費、真
      刷卡」，丑○○沒有參與等語明確，參以同案被告丑○○
      提供上開證件資料之行為，復屬重利、詐欺取財罪及以明
　　　知為不實之事項而填製會計憑證罪之構成要件以外之行為
　　　，自應以幫助助犯論，然公訴人卻認為同案被告丑○○係
　　　與被告丙○○、癸○○共犯常業重利、詐欺取財罪云云，
  　　即有未洽。
（二）再按刑法上所謂常業犯，指反覆以同種類行為為目的之社
      會活動之職業性犯罪而言，最高法院八十五年度臺上字第
      五一○號判例意旨可資參照。公訴人雖認被告丙○○、癸○○係犯刑法第三百四十五條常業重利罪，然依全卷現存
　　　可供調查之證據顯示，本案經查獲之「假消費、真刷卡」
      的信用卡持卡人僅有證人甲○○、林國財、戊○○等三人
      ，假消費真刷卡之刷卡總額僅六萬四千七百七十五元，而
      被告丙○○、癸○○所收取之利息總額僅為五千五百二十
      七點五元（詳如附表一所示）；而依據證人己○○、乙○○、申○○、寅○○、辰○○、午○○、壬○○、卯○○
      於本院審理時到院證述之內容及證人蔡阿輝於偵查時證述
　　　內容可知，永豐豊公司仍有經營服飾買賣業務，此核與永
　　　豐豊公司登記之營業項目相符，有該公司之變更登記表一
　　　份在卷可佐，自尚堪認永豐豊公司並非虛設行號之空頭公
　　　司，其實際上仍有經營成衣、服飾品之零售及批發營業，
　　　刷卡換現金僅係被告丙○○、癸○○零星所為之犯罪行為
  　　，足見被告丙○○、癸○○上揭犯行僅係偶而為之，其營
　　　業尚未達一定之規模，顯然並無恃該假消費真刷卡方式之
　　　借款營業所得維生，尚未達到反覆以同種類行為為目的之
  　　社會活動之職業性犯罪程度，被告丙○○、癸○○尚無以
　　　此為常業之犯意甚明，是被告丙○○、癸○○前開重利之
　　　犯罪行為，應僅成立刑法第三百四十四條之重利罪，故公
　　　訴人上開所認，容有誤會。又被告丙○○、癸○○所為，
  　　尚涉犯刑法第三百三十九條第一項之詐欺取財罪、商業會
　　　計法第七十一條第一款之明知為不實之事項而填製會計憑
      證罪，公訴人原起訴意旨漏未斟酌於此，雖檢察官業已於
      九十四年六月十四日本院行準備程序時追加刑法第三百三
      十九條第一項為起訴法條，惟仍漏列商業會計法第七十一
      條第一款之法條，亦有未洽。惟本案起訴之社會基本事實
      既屬同一，本院就上開部分自應予以審理，並變更其起訴
      法條，附此敘明。
（三）被告丙○○既為永豐豊公司之實際負責人，被告癸○○為
      該公司之主辦會計人員，證人甲○○、林國財、戊○○則
      為圖假消費真刷卡而與被告丙○○、癸○○基於共同意圖
      為自己不法所有詐欺取財及明知為不實之事項而填製不實
      會計憑證之犯意聯絡為上開犯行，則被告丙○○、癸○○
      與證人甲○○、林國財、戊○○間，均係共同犯刑法第三
      百三十九條第一項詐欺取財罪及商業會計法第七十一條第
      一款之以明知為不實之事項而填製會計憑證罪（證人甲○○、林國財、戊○○雖非從事該業務之人，而無該特定關
      係，然因其與有特定關係之經辦會計人員共同實施，依刑
      法第三十一條第一項之規定，仍應以共犯論）。
（四）被告丙○○、癸○○所為如附表一所示之多次犯行，時間
      緊接，方法相同，分別觸犯構成要件相同之罪名，顯各係
      基於概括犯意反覆為之，應各論以連續犯。
（五）被告丙○○、癸○○與證人甲○○、戊○○所為如附表一
      所示之刷卡行為，雖未據公訴人於起訴書犯罪事實欄內載
      明，惟該等部分與公訴人起訴證人林國財之犯罪事實，有
      連續犯之關係，自在本院審理之範圍，併此敘明。
（六）被告丙○○、癸○○利用不知情之真實姓名年籍均不詳者
      ，在報紙廣告版上刊登信用卡換現金及連絡電話之廣告，
      對外招攬急需借款之人到永豐豊公司刷卡借款之行為，為
      間接正犯。
（七）被告丙○○、癸○○所犯上開三罪間，有方法結果之牽連
      關係，均為牽連犯，均應從一重之商業會計法第七十一條
      第一款之明知不實事項填載會計憑證罪處斷。
（八）爰審酌被告丙○○、癸○○不思正途獲取所需，竟圖私利
      ，以假消費真刷卡之方式貸與現金，觸犯前揭罪刑，犯後
      猶飾詞狡卸，毫無悔意，惡性非輕，然審酌其二人於為本
      案犯行前，均無受有罪判決之宣告，此有臺灣高等法院被
      告全國前案紀錄表二份在卷可參，其等犯罪手段尚稱平和
      ，從事假消費真刷卡之犯罪規模尚非鉅大，期間並非久長
      ，於社會經濟秩序之危害尚淺，及其不法營利之犯罪動機
      、目的等一切情狀，分別量處如主文所示之刑，並均諭知
      易科罰金之折算標準。
（九）扣案之打卡機一臺、考勤表（打卡單）十八張、證人甲○○之簽帳單三張、證人林國財及戊○○之簽帳單各一張，
      均為被告丙○○、癸○○所有供犯罪所用之物，爰依法宣
      告沒收之。至於扣案之刷卡機一臺，則屬中國信託商業銀
      行股份有限公司所有，僅授權使用而已，雖為被告丙○○
      、癸○○供犯罪所用之物，但非屬被告二人所有，亦非屬
      違禁物，無從併予諭知沒收；另扣案之行動電話七支、刷
　　　卡機一臺、銀行存摺三十二本、印章五枚及如附表三所示
　　　之信用卡二十一張、現金卡二張、金融卡九張，並無積極
  　　證據足資證明係供被告丙○○、癸○○犯本案所用之物，
　　  自亦不得併予宣告沒收之。
三、另檢察官於本院九十四年十月二十四日審理時當庭追加：被
    告丙○○、癸○○就如附表二所示時間、地點，對如附表二
    所示之持卡人前來刷卡之行為，亦涉犯刑法第三百四十五條
    常業重利罪嫌、同法第三百三十九條第一項之詐欺取財罪嫌
    云云。訊據被告丙○○、癸○○固坦承如附表二所示之持卡
    人有到永豐豊公司刷卡等情不諱，惟堅決否認此部分有何常
    業重利、詐欺取財之犯行，辯稱：如附表二所示之持卡人都
    是真消費，其中丙○○本人也有刷卡，而乙○○是丙○○的
    哥哥，吳雅琦是丙○○的姐姐，吳未○○是丙○○的母親，
    有些持卡人是為了替永豐豊公司衝業績而捧場刷卡等語。經
    查：
（一）如附表二所示之持卡人，其中有被告丙○○本人，而證人
      乙○○是被告丙○○的哥哥，案外人吳雅琦是被告丙○○
      的姐姐，案外人吳未○○是被告丙○○的母親等情，業據
      證人乙○○到庭證述明確，並有戶籍謄本一份在卷可稽，
      而證人巳○○、己○○、蔡阿輝是永豐豊公司之員工，業
      經本院勘驗扣案之考勤表（打卡單）無訛，可見被告丙○○、癸○○與上開持卡人之關係密切，當無故意對之施以
　　　重利、詐欺取財犯行之理。是被告丙○○、癸○○辯稱：
　　　有些持卡人是為了替永豐豊公司衝業績而捧場刷卡等語，
  　　尚屬可採。
（二）如附表二所示之持卡人中，證人乙○○、卯○○、申○○
      、己○○、辰○○、午○○、壬○○、寅○○業於本院審
      理時到院證述係購買服飾而刷卡消費等語明確，而證人蔡
      阿輝、陳德煙於偵查時，亦分別到庭證述係為被告丙○○
      捧場，購買服飾、電腦而刷卡消費等情無誤，而檢察官並
      無法舉證證明上開持卡人刷卡有「假消費、真刷卡」之情
      ，自難遽認被告丙○○、癸○○就此部分之刷卡，亦有常
      業重利、詐欺取財之犯行。
（三）除此之外，檢察官就其餘刷卡人辛○○、潘雅慧、丁○○
      、李健煌、子○○、邱秀秀之刷卡行為，亦未舉證證明有
　　　「假消費、真刷卡」之情形，自無從認定被告丙○○、癸○○就此部分之刷卡，有常業重利、詐欺取財之罪嫌。
（四）綜上所述，檢察官所認被告丙○○、癸○○就如附表二所
      示持卡人之刷卡行為另涉犯刑法第三百四十五條之常業重
      利罪嫌、刑法第三百三十九條第一項之詐欺取財罪嫌，然
      被告丙○○、癸○○此部分之行為，核與常業重利、詐欺
      取財罪之構成要件顯不該當，自難以該罪論處之。此外，
      本院復查無其他積極證據足資認定被告丙○○、癸○○就
      如附表二之刷卡行為，犯有檢察官所指訴之常業重利、詐
      欺取財之犯行，則就此部分本應為被告丙○○、癸○○無
      罪之判決，然檢察官既認此部分與前述被告丙○○、癸○○被訴有罪部分應有連續犯之裁判上一罪之法律關係，爰
      不另為無罪之諭知，併此敘明。
據上論斷，應依刑事訴訟法第二百九十九條第一項前段、第三百
條，商業會計法第七十一條第一款，刑法第十一條前段、第五十
六條、刑法第二十八條、第三百三十九條第一項、第三百四十四
條、第五十五條、第四十一條第一項前段，罰金罰鍰提高標準條
例第一條前段、第二條，判決如主文。
本案經檢察官庚○○到庭執行職務
中　　華　　民　　國　　94　　年　　12　　月　　22　　日
                  刑事第一庭    審判長法  官  李平勳
                                      法  官  許惠瑜
                                      法  官  周瑞芬
附表一：（單位：新臺幣）
  ┌──┬──────┬───┬───┬────┬─────┬─────┬─────┬─────┬─────┐
  │簽帳│借 款 日 期 │借款人│卡  別│卡    號│刷卡金額  │借得金額  │扣取之利息│年率％    │向發卡銀行│
  │單  │            │      │      │        │          │          │          │          │詐得之金額│
  │編號│            │      │      │        │          │          │          │          │（刷卡金額│
  │    │            │      │      │        │          │          │          │          │扣除百分之│
  │    │            │      │      │        │          │          │          │          │二點五之手│
  │    │            │      │      │        │          │          │          │          │續費）    │
  ├──┼──────┼───┼───┼────┼─────┼─────┼─────┼─────┼─────┤
  │ 一 │九十一年十月│甲○○│MASTER│00000000│一萬零八百│九千七百二│一千零八十│133.33    │一萬零五百│
  │    │十九日      │      │      │00000000│元        │十元      │元        │          │三十元    │
  ├──┼──────┼───┼───┼────┼─────┼─────┼─────┼─────┼─────┤
  │ 二 │九十一年十月│林國財│MASTER│00000000│三萬四千五│三萬二千元│二千五百元│93.75     │三萬三千六│
  │    │二十一日    │      │      │00000000│百元      │          │          │          │百三十七點│
  │    │            │      │      │        │          │          │          │          │五元      │
  ├──┼──────┼───┼───┼────┼─────┼─────┼─────┼─────┼─────┤
  │ 三 │九十一年十月│甲○○│VISA  │00000000│五千四百三│四千八百九│五百四十三│133.33    │五千二百九│
  │    │二十五日    │      │      │00000000│十五元    │十一點五元│點五元    │          │十九元（小│
  │    │            │      │      │        │          │          │          │          │數點以下四│
  │    │            │      │      │        │          │          │          │          │捨五入）  │
  │    │            ├───┼───┼────┼─────┼─────┼─────┼─────┼─────┤
  │    │            │甲○○│VISA  │00000000│五千三百四│四千八百零│五百三十四│133.33    │五千二百零│
  │    │            │      │      │00000000│十元      │元        │元        │          │六點五元  │
  ├──┼──────┼───┼───┼────┼─────┼─────┼─────┼─────┼─────┤
  │ 四 │九十一年十一│戊○○│MASTER│00000000│八千七百元│七千八百三│八百七十元│133.33    │八千四百八│
  │    │月十四日    │      │      │00000000│          │十元      │          │          │十二點五元│
　├──┴──────┴───┴───┴────┴─────┴─────┴─────┴─────┴─────┤
　│借款人刷卡簽帳金額總計：六萬四千七百七十五元。　　　　　　　　                                          │
  │被告丙○○、癸○○收取之利息總計：五千五百二十七點五元。　                                              │
  │被告丙○○、癸○○向發卡銀行詐得之金額總計：六萬三千一百五十五點五元。                                  │
  └────────────────────────────────────────────────────┘
附表二：（單位：新臺幣）
  ┌──┬──────┬───┬───┬────┬─────┐
  │簽帳│刷 卡 日 期 │持卡人│卡  別│卡    號│消費金額  │
  │單  │            │      │      │        │          │
  │編號│            │      │      │        │          │
  ├──┼──────┼───┼───┼────┼─────┤
  │ 一 │九十一年十月│巳○○│MASTER│00000000│一千九百八│
  │    │九日        │      │      │00000000│十元      │
  │    │            ├───┼───┼────┼─────┤
  │    │            │乙○○│VISA  │00000000│二萬一千五│
  │    │            │      │      │00000000│百元      │
  │    │            ├───┼───┼────┼─────┤
  │    │            │乙○○│VISA  │00000000│三萬一千五│
  │    │            │      │      │00000000│百元      │
  ├──┼──────┼───┼───┼────┼─────┤
  │ 二 │九十一年十月│卯○○│VISA  │00000000│九千八百元│
  │    │十二日      │      │      │00000000│          │
  ├──┼──────┼───┼───┼────┼─────┤
  │ 三 │九十一年十月│辛○○│VISA  │00000000│一萬零九百│
  │    │二十三日    │      │      │00000000│元        │
  ├──┼──────┼───┼───┼────┼─────┤
  │ 四 │九十一年十月│己○○│MASTER│00000000│二萬四千六│
  │    │二十五日    │      │      │00000000│百五十元  │
  ├──┼──────┼───┼───┼────┼─────┤
  │ 五 │九十一年十月│吳世文│MASTER│00000000│九千元    │
  │    │二十六日    │      │      │00000000│          │
  │    │            ├───├───┼────┼─────┤
  │    │            │巳○○│JCB   │00000000│三千五百元│
  │    │            │      │      │00000000│          │
  ├──┼──────┼───┼───┼────┼─────┤
  │ 六 │九十一年十月│吳世文│VISA  │00000000│三萬零一百│
  │    │二十八日    │      │      │00000000│元        │
  │    │            ├───├───┼────┼─────┤
  │    │            │潘雅慧│MASTER│00000000│九千六百元│
  │    │            │      │      │00000000│          │
  ├──┼──────┼───┼───┼────┼─────┤
  │ 七 │九十一年十月│申○○│MASTER│卡號不清│九千九百元│
  │    │二十九日    │      │      │楚，末碼│          │
  │    │            │      │      │為249206│          │
  │    │            ├───┼───┼────┼─────┤
  │    │            │吳雅琦│MASTER│卡號不清│一萬四千八│
  │    │            │      │      │楚，末碼│百元      │
  │    │            │      │      │為0847  │          │
  │    │            ├───┼───┼────┼─────┤
  │    │            │吳鄧夙│MASTER│00000000│二千元　　│
  │    │            │媛    │      │00000000│          │
  │    │            ├───┼───┼────┼─────┤
  │    │            │WU TEN│MASTER│00000000│四千元    │
  │    │            │-G SU │      │00000000│          │
  │    │            │YUON  │      │        │          │
  │    │            ├───┼───┼────┼─────┤
  │    │            │吳鄧夙│VISA  │00000000│七千元    │
  │    │            │媛    │      │00000000│          │
  │    │            ├───┼───┼────┼─────┤
  │    │            │己○○│MASTER│00000000│五千元    │
  │    │            │      │      │00000000│          │
  ├──┼──────┼───┼───┼────┼─────┤
  │ 八 │九十一年十月│辛○○│VISA  │00000000│五千四百五│
  │    │三十一日    │      │      │00000000│十元      │
  ├──┼──────┼───┼───┼────┼─────┤
  │ 九 │九十一年十一│辰○○│MASTER│00000000│三萬元    │
  │    │月一日      │      │      │00000000│          │
  ├──┼──────┼───┼───┼────┼─────┤
  │ 十 │九十一年十一│己○○│JCB   │00000000│九千五百元│
  │    │月二日      │      │      │00000000│          │
  ├──┼──────┼───┼───┼────┼─────┤
  │十一│九十一年十一│申○○│MASTER│00000000│一萬零一百│
  │    │月四日      │      │      │00000000│元        │
  ├──┼──────┼───┼───┼────┼─────┤
  │十二│九十一年十一│吳世文│VISA  │00000000│二萬三千五│
  │    │月六日      │      │      │00000000│百元      │
  ├──┼──────┼───┼───┼────┼─────┤
  │十三│九十一年十一│申○○│MASTER│00000000│一萬五千元│
  │    │月八日      │      │      │00000000│          │
  │    │　　　      ├───┼───┼────┼─────┤
  │    │            │吳世文│VISA  │00000000│三萬三千六│
  │    │            │      │      │00000000│百元      │
  ├──┼──────┼───┼───┼────┼─────┤
  │十四│九十一年十一│丁○○│VISA  │00000000│七千零一百│
  │    │月九日      │      │      │00000000│元        │
  ├──┼──────┼───┼───┼────┼─────┤
  │十五│九十一年十一│申○○│MASTER│00000000│八千元    │
  │    │月十二日    │      │      │00000000│          │
  │    │            ├───┼───┼────┼─────┤
  │    │            │午○○│MASTER│00000000│一萬五千元│
  │    │            │      │      │00000000│          │
  │    │            ├───┼───┼────┼─────┤
  │    │            │己○○│JCB   │00000000│六千八百元│
  │    │            │      │      │00000000│          │
  │    │            ├───┼───┼────┼─────┤
  │    │            │李健煌│MASTER│00000000│一萬三千五│
  │    │            │      │      │00000000│百元      │
  ├──┼──────┼───┼───┼────┼─────┤
  │十五│九十一年十一│己○○│VISA  │00000000│二萬零五百│
  │    │月十四日    │      │      │00000000│元        │
  ├──┼──────┼───┼───┼────┼─────┤
  │十六│九十一年十一│己○○│MASTER│00000000│一千一百五│
  │    │月二十一日  │      │      │00000000│十元      │
  ├──┼──────┼───┼───┼────┼─────┤
  │十七│九十一年十二│壬○○│VISA  │00000000│六千五百二│
  │    │月九日      │      │      │00000000│十一元    │
  │    │            ├───┼───┼────┼─────┤
  │    │            │不詳  │MASTER│00000000│二萬五千五│
  │    │            │      │      │00000000│百元      │
  ├──┼──────┼───┼───┼────┼─────┤
  │十八│九十一年十二│壬○○│VISA  │00000000│二萬七千一│
  │    │月十二日    │      │      │00000000│百七十三元│
  │    │            ├───├───┼────┼─────┤
  │    │            │寅○○│VISA  │00000000│一萬二千元│
  │    │            │      │      │00000000│          │
  ├──┼──────┼───┼───┼────┼─────┤
  │十九│九十一年十二│潘雅慧│MASTER│00000000│三萬二千六│
  │    │月十三日    │      │      │00000000│百零八元  │
  ├──┼──────┼───┼───┼────┼─────┤
  │二十│九十一年十二│不詳  │MASTER│00000000│二萬一千八│
  │    │月十七日    │      │      │00000000│百元      │
  │    │            ├───┼───┼────┼─────┤
  │    │            │不詳  │VISA  │00000000│一萬五千八│
  │    │            │      │      │00000000│百元      │
  │    │            ├───┼───┼────┼─────┤
  │    │            │巳○○│VISA  │00000000│二萬二千元│
  │    │            │      │      │00000000│          │
  │    │            ├───┼───┼────┼─────┤
  │    │            │蔡阿輝│MASTER│00000000│一萬零八百│
  │    │            │      │      │00000000│元        │
  ├──┼──────┼───┼───┼────┼─────┤
  │二一│九十一年十二│寅○○│MASTER│00000000│一萬三千零│
  │    │月十八日    │      │      │00000000│四十三元  │
  ├──┼──────┼───┼───┼────┼─────┤
  │二二│九十一年十二│子○○│VISA  │00000000│七千零五十│
  │    │月十九日    │      │      │00000000│元        │
  │    │            ├───┼───┼────┼─────┤
  │    │            │子○○│MASTER│00000000│二萬九千三│
  │    │            │      │      │00000000│百五十元  │
  │    │            ├───┼───┼────┼─────┤
  │    │            │子○○│MASTER│00000000│二萬七千一│
  │    │            │      │      │00000000│百七十元  │
  ├──┼──────┼───┼───┼────┼─────┤
  │二三│九十一年十二│辰○○│VISA  │00000000│一萬二千元│
  │    │月二十日    │      │      │00000000│          │
  │    │            ├───┼───┼────┼─────┤
  │    │            │辰○○│VISA  │00000000│六千一百元│
  │    │            │      │      │00000000│          │
  ├──┼──────┼───┼───┼────┼─────┤
  │二四│九十一年十二│陳德煙│MASTER│00000000│三萬二千六│
  │    │月二十二日  │      │      │00000000│百元      │
  ├──┼──────┼───┼───┼────┼─────┤
  │二五│九十一年十二│邱秀秀│VISA  │00000000│五千五百元│
  │    │月二十四日  │      │      │00000000│          │
  └──┴──────┴───┴───┴────┴─────┘
附表三：
 ┌──┬────┬───┬──────────┬───────┬────┐
 │編號│發卡銀行│卡  別│卡                號│辯  識  字  號│卡片背面│
 │    │        │      │                    │              │署押    │
 ├──┼────┼───┼──────────┼───────┼────┤
 │ 一 │富邦商銀│MASTER│0000 0000 0000 0000 │WU SHIH WEN   │吳世文  │
 ├──┼────┼───┼──────────┼───────┼────┤
 │ 二 │富邦商銀│MASTER│0000 0000 0000 0000 │WU SHIH WEN   │吳世文  │
 ├──┼────┼───┼──────────┼───────┼────┤
 │ 三 │富邦商銀│JCB   │0000 0000 0000 0000 │WU SHIH WEN   │吳世文  │
 ├──┼────┼───┼──────────┼───────┼────┤
 │ 四 │世華商銀│VISA  │0000 0000 0000 0000 │WU SHIH WEN   │吳世文  │
 ├──┼────┼───┼──────────┼───────┼────┤
 │ 五 │中國信託│VISA  │0000 0000 0000 0000 │WU SHR WEN    │空白    │
 ├──┼────┼───┼──────────┼───────┼────┤
 │ 六 │國泰人壽│VISA  │0000 0000 0000 0000 │WU SHR WEN    │吳世文  │
 ├──┼────┼───┼──────────┼───────┼────┤
 │ 七 │臺新商銀│現金卡│000-00-000000-0-00  │              │吳世文  │
 ├──┼────┼───┼──────────┼───────┼────┤
 │ 八 │臺新商銀│MASTER│0000 0000 0000 0000 │TSAI MING YUEH│巳○○  │
 ├──┼────┼───┼──────────┼───────┼────┤
 │ 九 │臺新商銀│MASTER│0000 0000 0000 0000 │WU SHIH WEN   │吳世文  │
 ├──┼────┼───┼──────────┼───────┼────┤
 │ 十 │臺新商銀│VISA  │0000 0000 0000 0000 │TSAI MING YUEH│巳○○  │
 ├──┼────┼───┼──────────┼───────┼────┤
 │十一│臺新商銀│VISA  │0000 0000 0000 0000 │WU SHIH WEN   │吳世文  │
 ├──┼────┼───┼──────────┼───────┼────┤
 │十二│大眾商銀│現金卡│000-00-000000-0     │0000000       │無      │
 ├──┼────┼───┼──────────┼───────┼────┤
 │十三│中華商銀│MASTER│0000 0000 0000 0000 │MING-YUEH,TSAI│巳○○  │
 ├──┼────┼───┼──────────┼───────┼────┤
 │十四│中華商銀│MASTER│0000 0000 0000 0000 │CHING-HUI.CHEN│丑○○  │
 ├──┼────┼───┼──────────┼───────┼────┤
 │十五│中華商銀│JCB   │0000 0000 0000 0000 │MING-YUEH.TSAI│巳○○  │
 ├──┼────┼───┼──────────┼───────┼────┤
 │十六│中華商銀│JCB   │0000 0000 0000 0000 │CHING-HUI.CHEN│空白    │
 ├──┼────┼───┼──────────┼───────┼────┤
 │十七│合作金庫│金融卡│00000 00000000      │Ｚ000000000  0 │無      │
 ├──┼────┼───┼──────────┼───────┼────┤
 │十八│中國商銀│金融卡│000000 00000000 0　 │00000000000   │空白    │
 ├──┼────┼───┼──────────┼───────┼────┤
 │十九│臺新商銀│金融卡│000-00-000000-0-00  │              │空白    │
 ├──┼────┼───┼──────────┼───────┼────┤
 │二十│臺新商銀│金融卡│000-00-000000-0-00  │              │空白    │
 ├──┼────┼───┼──────────┼───────┼────┤
 │二一│華南商銀│金融卡│000-000000000       │Ｚ000000000 000│無      │
 ├──┼────┼───┼──────────┼───────┼────┤
 │二二│華南商銀│金融卡│000-000000000       │001           │無      │
 ├──┼────┼───┼──────────┼───────┼────┤
 │二三│彰化商銀│金融卡│0000-00-000000-00   │26335         │無      │
 ├──┼────┼───┼──────────┼───────┼────┤
 │二四│中國信託│VISA  │0000 0000 0000 0000 │CHEN CHING HUI│空白    │
 │    │        │      │                    │000000000000 0│        │
 ├──┼────┼───┼──────────┼───────┼────┤
 │二五│中國信託│VISA  │0000 0000 0000 0000 │HUNG MEI WAN  │己○○  │
 │    │        │      │                    │000000000000 0│        │
 ├──┼────┼───┼──────────┼───────┼────┤
 │二六│誠泰商銀│VISA  │0000 0000 0000 0000 │CHEN CHUN JUNG│陳俊容  │
 ├──┼────┼───┼──────────┼───────┼────┤
 │二七│富邦商銀│MASTER│0000 0000 0000 0000 │CHEN CHUN JUNG│陳俊容  │
 ├──┼────┼───┼──────────┼───────┼────┤
 │二八│荷蘭商銀│MASTER│0000 0000 0000 0000 │CHEN TE CHENG │陳俊容  │
 ├──┼────┼───┼──────────┼───────┼────┤
 │二九│中國商銀│MASTER│0000 0000 0000 0000 │LIN WEN SHANG │林文信  │
 ├──┼────┼───┼──────────┼───────┼────┤
 │三十│中國商銀│MASTER│0000 0000 0000 0000 │CHEN CHUN JUNG│陳俊容  │
 └──┴────┴───┴──────────┴───────┴────┘
上正本證明與原本無異。
如不服本判決，應於送達後十日內向本院提出上訴狀（須附繕本
），上訴於臺灣高等法院臺中分院。
　　　　　　　　　　　　　　　　　    書記官  何俞瑩
中　　華　　民　　國　　94　　年　　12　　月　　22　　日
附錄本案論罪科刑法條
商業會計法第七十一條第一款：
　商業負責人、主辦及經辦會計人員或依法受託代他人處理會計
  事務之人員有左列情事之一者，處五年以下有期徒刑、拘役或
  科或併科新臺幣十五萬元以下罰金：
  一　以明知為不實之事項，而填製會計憑證或記入帳冊者。
刑法第三百三十九條：
　意圖為自己或第三人不法之所有，以詐術使人將本人或第三人
　之物交付者，處五年以下有期徒刑、拘役或科或併科一千元以
　下罰金。
　以前項方法得財產上不法之利益或使第三人得之者，亦同。
　前二項之未遂犯罰之。
刑法第三百四十四條：
　乘他人急迫、輕率或無經驗貸以金錢或其他物品，而取得與原
  本顯不相當之重利者，處一年以下有期徒刑、拘役或科或併科
  一千元以下罰金。
